臺灣彰化地方法院民事判決
111年度訴字第232號
原      告  吳俊霆  



訴訟代理人  陳振吉律師
被      告  吳春子  

            吳可芸  

            吳春芳  

兼  共  同
訴訟代理人  吳春喜  
上列當事人間請求履行協議事件，本院於民國111年5月11日言詞
辯論終結，判決如下：
    主  文
被告吳春子應於原告給付被告吳春子新臺幣1,751,000元之同時
，將其所有坐落彰化縣○○鄉○○段000地號土地所有權應有部分五
分之一移轉登記予原告。
被告吳春喜應於原告給付被告吳春喜新臺幣1,751,000元之同時
，將其所有坐落彰化縣○○鄉○○段000地號土地所有權應有部分五
分之一移轉登記予原告。
被告吳可芸應於原告給付被告吳可芸新臺幣1,751,000元之同時
，將其所有坐落彰化縣○○鄉○○段000地號土地所有權應有部分五
分之一移轉登記予原告。
被告吳春芳應於原告給付被告吳春芳新臺幣1,751,000元之同時
，將其所有坐落彰化縣○○鄉○○段000地號土地所有權應有部分五
分之一移轉登記予原告。
訴訟費用由被告負擔。
    事實及理由
一、原告主張：坐落彰化縣○○鄉○○段000地號土地（下稱系爭土
    地）由兩造調解繼承各取得所有權應有部分1/5，嗣兩造於
    民國109年1月2日在溪湖鎮調解委員會針對系爭土地分割事
    宜達成協議，並簽訂協議書（下稱系爭協議書）同意將系爭
    土地分割予原告，原告分割所得面積超過共有應有部分比例
    部分，同意以每分地新臺幣（下同）250萬元補償被告，因
    此被告有先為給付之義務，被告於完成所有權移轉登記予原
    告後，始得請求原告給付補償費，然被告迄今均未辦理移轉
    登記，爰依系爭協議書第3點約定，提起本件訴訟等語，並
    聲明：被告應分別將坐落彰化縣○○鄉○○段000地號土地，權
    利範圍各1/5移轉登記予原告。
二、被告答辯略以：兩造並無將系爭土地分割予原告之約定，當
    時是協議兩造就系爭土地為原物分割，再依長幼順序抽籤來
    分配土地，因為原物分割不可能每人均分到面積剛好是1/5
    ，所以由分得面積超過共有應有部分比例之人向分得面積少
    於共有應有部分比例之人按每分地250萬元為補償，但原告
    不配合，要找原告也找不到，系爭土地出租給表弟，表弟將
    租金直接寄給各共有人。原告只針對協議書第3點來告，卻
    不處理協議書第2點。又依據系爭協議書第3點，兩造各有給
    付義務，被告自得主張同時履行抗辯，原告請求被告移轉系
    爭土地所有權應有部分同時，亦應給付被告每人1,751,000
    元等語資為抗辯，並聲明：原告之訴駁回。
三、得心證之理由:
　㈠系爭土地面積3,397平方公尺，經兩造於109年1月7日辦理調
    解繼承登記，兩造均各取得所有權應有部分1/5之事實，為
    兩造所不爭執，且有土地登記第一類謄本在卷可憑，應堪信
    為真實。
　㈡查兩造於109年1月2日成立協議，協議書第3點約定:「雙方同
    意彰化縣○○鄉○○段000地號土地分割給甲方（即原告），甲
    方分割所得面積超過共有持分部分，同意以每分地新台幣貳
    佰伍拾萬元補償乙方四人（即被告）」之事實，有協議書在
    卷可證，被告對於協議書真正亦不爭執，則自系爭協議書文
    義以觀，約定內容係被告同意將系爭土地分割為原告單獨所
    有，並由原告依上開約定標準分別向被告4人提出補償，應
    堪認定。故原告請求被告將系爭土地所有權移轉登記予原告
    ，即屬有據。而被告所辯兩造是協議就系爭土地為原物分割
    ，再依長幼順序抽籤來分配土地，分配面積有增減時再按每
    分地250萬元為補償云云，顯與上開協議書之內容不符，未
    能採信。
　㈢惟按因契約互負債務者，於他方當事人未為對待給付前，得
    拒絕自己之給付。但自己有先為給付之義務者，不在此限。
    民法第264條第1項定有明文。同時履行之抗辯，乃基於雙務
    契約而發生，倘雙方之債務，本於同一雙務契約而發生，且
    其一方之給付，與他方之給付，立於互為對待給付之關係者
    ，即可主張同時履行抗辯(最高法院83年度台上字第1693號
    民事判決可參)。當事人之一方如果在裁判上援用同時履行
    抗辯權，則法院應為他方提出對待給付時應對之為給付之判
    決（最高法院97年度台上字第2478號民事判決可參）。經查
    :
  ⒈兩造協議書第3點之約定，已如前述，由內容可知兩造所訂定
    之契約為雙務契約，兩造互負給付義務，雙方之債務是基於
    同一雙務契約所發生，且所負上開義務具有對價關係，互為
    對待給付，故原告自應負對待給付義務，被告所為同時履行
    抗辯，自屬有理由。而原告主張被告有先為給付義務云云，
    核與上開協議書第3點約定之文義不符，不能採信。另被告
    所辯原告不處理協議書第2點等語，則因協議書第2點是兩造
    就彰化縣○○鎮○○段00000地號土地如何分割及如何補償之協
    議內容，與協議書第3點並非立於互為對待給付之關係，而
    與本件並無同時履行抗辯之問題，至於被告能否另為訴求，
    則係另一問題，不在本件審理範圍內，併予敘明。
　⒉系爭土地面積為3,397平方公尺，有土地登記第一類謄本可憑
    ，則被告應有部分換算面積為每人679.4平方公尺（3397×1/
    5＝679.4）；又一分地等於969.917平方公尺，被告應有部分
    面積換算後為每人0.7004分，依每分地250萬元計算，則原
    告應補償被告之金額為被告每人1,751,000元（0.7004×2,50
    0,000＝1,751,000）。
　⒊從而，原告請求被告每人應將系爭土地之應有部分各1/5移轉
    登記予原告，固有理由，惟被告既提出原告應同時給付被告
    每人各1,751,000元之同時履行抗辯，亦屬有據，則本院自
    當為對待給付之判決。
　㈣綜上所述，原告依據協議書之契約關係，請求被告均應將系
    爭土地之應有部分各1/5移轉登記予原告，及被告為同時履
    行之抗辯，請求原告給付被告每人各1,751,000元，均為有
    理由，爰由本院為命對待給付之判決如主文第一至四項所示
    。
  ㈤本件事證已經明確，兩造其餘攻擊防禦方法，經本院審酌後
    ，認為均不足以影響判決結果，就不再逐一論述。
  ㈥訴訟費用負擔之依據：民事訴訟法第78條、第85條第1項前段
    。
中　　華　　民　　國　　111 　年　　6 　　月　 　1　　日
                  民事第二庭    法　官　陳弘仁
以上正本係照原本作成。
如對判決上訴，應於判決送達後20日內向本院提出上訴狀。如委
任律師提起上訴者，應一併繳納上訴審裁判費。
中　　華　　民　　國　　111 　年　　6 　　月　 　1　　日
                                書記官　許雅涵